臺灣新北地方法院民事判決　　　　　　 107年度訴字第3163號
原　　　告　陳尤榮　
被　　　告　陳麗妃（即陳金傳、陳輝煌之承受訴訟人）
兼上 一 人
訴訟代理人　陳長成（即陳金傳、陳輝煌之承受訴訟人）
被　　　告　中國砂輪企業股份有限公司
法定代理人　林伯全　
被　　　告　林陳滿麗（即林心正之承受訴訟人）
　　　　　　林伯全　（即林心正之承受訴訟人）
　　　　　　林柏音　（即林心正之承受訴訟人）
前四人共同
訴訟代理人　王百合律師
被　　　告　王正宏　
　　　　　　王正坤　
　　　　　　王慧茹　
前三人共同
訴訟代理人　王　智　
被　　　告　王孜菱　
　　　　　　王孜維　
前二人共同
訴訟代理人　潘碧淑　
被　　　告　王添喜　
　　　　　　陳定宏（即陳尤進之承受訴訟人）
　　　　　　陳韻淇（即陳尤進之承受訴訟人）
　　　　　　陳宜莉（即陳尤進之承受訴訟人）
　　　　　　陳沛涵（即陳尤進之承受訴訟人）
　　　　　　詹培妙（即詹陳金蘭之承受訴訟人）
　　　　　　陳尤鏘　
上列當事人間請求分割共有物事件，經本院於民國110 年9 月27
日言詞辯論終結，判決如下：
    主  文
兩造共有坐落新北市○○區○○段○○○○號土地應分割為如附
表三所示，並由被告中國砂輪企業股份有限公司按附表二備註欄
所載內容分別以金錢補償之。
訴訟費用由兩造各按分割前之應有部分比例（詳如附表四所示）
負擔。
    事實及理由
壹、程序方面：
一、被告中國砂輪企業股份有限公司（下稱中國砂輪公司）法定
    代理人原為林陳滿麗，嗣其於民國（下同）109 年6 月15日
    卸任，由林伯全繼任為法定代理人，並經其具狀聲明承受訴
    訟在卷（見本院卷四第275 至283 頁）；又被告陳金傳於10
    8 年11月21日死亡，有除戶戶籍謄本在卷可按（見本院卷三
    第305 頁），並由其繼承人陳輝煌、陳長成、陳麗妃聲明承
    受訴訟後，由陳輝煌辦妥分割繼承登記（見本院卷四第61頁
    、本院卷五第291 頁）。嗣陳輝煌復於本院審理中之110 年
    3 月25日死亡，有除戶戶籍謄本在卷可按（見本院卷五第23
    1 頁），業由其繼承人之陳長成、陳麗妃聲明承受（見本院
    卷五第251 頁）；另被告林心正亦於109 年7 月9 日死亡（
    見本院卷五第13頁）、詹陳金蘭於109 年3 月12日亡（見本
    院卷四第119 頁）、陳尤進於109 年10月24日亡（見本院卷
    五第87頁），各有除戶戶籍謄本在卷可按，並已據其等之繼
    承人分別聲明承受訴訟，或由原告具狀聲明承受訴訟（見本
    院卷四第211 至215 頁、本院卷五第11頁、第121 頁、第19
    1 頁、第155 至160 頁），於法均核無不合，應予准許。
二、被告王添喜經合法通知未於最後言詞辯論期日到場；被告詹
    培妙、陳定宏、陳韻淇、陳宜莉、陳沛涵經合法通知均未於
    言詞辯論期日到場，核皆無民事訴訟法第386 條所列各款情
    形，爰依原告之聲請，由其一造辯論而為判決，以上合先敘
    明。
貳、實體方面：
一、原告起訴主張：
  ㈠坐落新北市○○區○○段000 地號、面積6, 501平方公尺土
    地（下稱系爭土地）為兩造所共有，兩造就系爭土地之應有
    部分如本判決附表一所示。兩造間就系爭土地並無不分割之
    特約，亦無因物之使用目的而有不能分割之情事，因無法協
    議分割，乃請求分割系爭土地。又伊主張於系爭土地上留設
    道路由兩造維持共有，乃合情合理，蓋該條道路早已行走多
    年，現況本即為道路使用，係因中國砂輪公司於其旁之000
    地號土地上鋪設水泥地後始遭切斷，被切斷之道路實應由中
    國砂輪公司負責補修接通，今伊及陳尤進、陳尤鏘等陳家親
    戚願意出錢出力補修接通回來，希望中國砂輪公司配合。
  ㈡再本件分割方案應以Ｃ方案方屬妥適、公平，但如採Ｂ或Ｃ
    方案則應有金錢找補問題。又，Ｃ方案內容如下：
  ⑴其中使用編號000 ⑵、面積549 ㎡（即備註Ｃ）供為道路使
    用，並由兩造按原應有部分比例（如附表一權利範圍欄所示
      ）維持共有。
  ⑵其中使用編號000 、面積2,316 ㎡（即備註Ａ）分給附表一
    編號3 之中國砂輪公司單獨所有（1/1 ）。
  ⑶其中使用編號000 ⑴、面積1,984 ㎡⑷（即備註Ｂ）分給附
    表一編號2 、5 至10之被告陳麗妃等人按原應有部分比例維
    持共有（即附表一編號2 公同共有1/4 、附表一編號5 至7
    各分別共有1/12、附表一編號8 至9 各分別共有1/8 、附表
    一編號10分別共有1/4 ）。
  ⑷其中使用編號000 ⑶、面積249 ㎡（即備註Ｄ）分給附表一
    編號11之被告陳定宏等人公同共有（1/1 ）。
  ⑸其中使用編號000 ⑷、面積1,074 ㎡（即備註Ｅ）分給附表
    一編號1 、13之原告及被告陳尤鏘按原應有部分比例維持共
    有（即原告分別共有7/13、被告陳尤鏘分別共有6/13）。
  ⑹其中使用編號000 ⑸、面積248 ㎡（即備註Ｆ）分給附表一
    編號4 之被告林陳滿麗等人公同共有（1/1 ）。
  ⑺其中使用編號000 ⑹、面積81㎡（即備註Ｇ）分給附表一編
    號12之被告詹培妙單獨所有（1/1 ）。
  ㈢爰依民法第823 條、第824 條規定請求裁判分割，並聲明求
    為判決：⑴被告陳麗妃、陳長成應就系爭土地，其被繼承人
    陳輝煌之應有部分1/12辦理繼承登記；⑵被告林陳滿麗、林
    伯全、林伯音應就系爭土地，其被繼承人林心正之應有部分
    1/24辦理繼承登記；⑶被告陳定宏、陳韻淇、陳宜莉、陳沛
    涵應就系爭土地，其被繼承人陳尤進之應有部分1/24辦理繼
    承登記；⑷系爭土地應分割為如前述Ｃ方案所示。
二、被告則分別以下列情詞資為抗辯，並聲明求為判決：原告之
    訴駁回。
  ㈠被告陳定宏、陳韻淇、陳宜莉、陳沛涵（下分別時逕稱姓名
    ，合時則稱陳定宏等4 人）部分：渠等為陳尤進之繼承人，
    就系爭土地之應有部分1/24尚未辦理繼承登記。關於分割方
    案意見同陳尤進之前所為表示，即同意原告主張之分割方案
    （Ｃ方案），只要把伊等祖先墳墓坐落的地方（指Ｃ方案備
    註Ｄ之000 ⑶）分給伊等，採哪個方案沒有意見，並希望能
    夠留設道路供祭祖時通行之用。
  ㈡被告陳麗妃、陳長成、王正宏、王正坤、王慧茹、王孜菱、
    王孜維、王添喜（下分別時逕稱姓名，合時則稱王添喜等8
    人）部分：
  ⑴陳金傳死亡後，雖由陳輝煌辦妥分割繼承登記，但陳輝煌嗣
    亦死亡，其應有部分1/12由陳麗妃、陳長成繼承，且尚未辦
    理繼承登記。又王添喜等8 人均同意維持共有，並以王添喜
    所提分割方案（Ａ方案）為本件分割方法。Ａ方案內容如下
    ：
  ①其中使用編號000 、面積2,528 ㎡（即備註Ａ）分給附表一
    編號3 之中國砂輪公司單獨所有（1/1 ）。
  ②其中使用編號000 ⑴、面積2,167 ㎡（即備註Ｂ）分給附表
    一編號2 、5 至10之王添喜等8 人按原應有部分比例維持共
    有（即附表一編號2 公同共有1/4 、附表一編號5 至7 各分
    別共有1/12、附表一編號8 至9 各分別共有1/8 、附表一編
    號10分別共有1/4 ）。
  ③其中使用編號000 ⑵、面積271 ㎡（即備註Ｅ）分給附表一
    編號4 之被告林陳滿麗等人公同共有（1/1 ）。
  ④其中使用編號000 ⑶、面積271 ㎡（即備註Ｃ）分給附表一
    編號11之陳定宏等4人公同共有（1/1 ）。
  ⑤其中使用編號000 ⑷、面積1,174 ㎡（即備註Ｄ）分給附表
    一編號1 、13之原告及被告陳尤鏘按原應有部分比例維持共
    有（即原告分別共有7/13、被告陳尤鏘分別共有6/13）。
  ⑥其中使用編號000 ⑸、面積90㎡（即備註Ｆ）分給附表一編
    號12之被告詹培妙單獨所有（1/1 ）。
  ⑵採此方案所持理由係因左邊000 之1 地號等土地是中國砂輪
    公司所有的，備註Ａ分給他們可以一併利用；伊等維持共有
    ，因000 之2 、000 之2 等地號土地是伊等的，可以連在一
    起一併使用，故備註Ｂ分給伊等；備註Ｃ給陳尤進，因那塊
    土地上有他們的祖墳；備註Ｄ分給原告及陳尤鏘維持共有，
    因也有一個他們的祖墳在上面；備註Ｅ給林心正，因與中國
    砂輪公司有關係，分在一起比較好利用；備註Ｆ分給詹陳金
    蘭，沒有特別原因。另認為無留設道路必要，不同意留設道
    路維持共有以及僅Ｂ、Ｃ方案有金錢找補問題、Ａ方案沒有
    。
  ㈢中國砂輪公司及被告林陳滿麗、林伯全、林伯音（下分別時
    逕稱其姓名，合時則稱林陳滿麗等3 人）部分：
  ⑴系爭土地前曾分割過（本院103 年度訴字第569 號，下稱系
    爭前案），所採方案內容大致與本件所提Ｂ方案相同，差別
    在於系爭前案原告跟陳尤鏘是分開的，而本件因原告與陳尤
    鏘要維持共有，所以有將其等分得部分合併。Ｂ方案內容如
    下：
  ①其中使用編號000 、面積2,528 ㎡（即備註Ａ）分給附表一
    編號3 之中國砂輪公司單獨所有（1/1 ）。
  ②其中使用編號000 ⑴、面積2,167 ㎡（即備註Ｂ）分給附表
    一編號2 、5 至10之王添喜等8 人按原應有部分比例維持共
    有（即附表一編號2 公同共有1/4 、附表一編號5 至7 各分
    別共有1/12、附表一編號8 至9 各分別共有1/8 、附表一編
    號10分別共有1/4 ）。
  ③其中使用編號000 ⑵、面積271 ㎡（即備註Ｃ）分給附表一
    編號4 之林陳滿麗等3人公同共有（1/1 ）。
  ④其中使用編號000 ⑶、面積271 ㎡（即備註Ｄ）分給附表一
    編號11之陳定宏等4人公同共有（1/1 ）。
  ⑤其中使用編號000 ⑷、面積1,174 ㎡（即備註Ｅ）分給附表
    一編號1 、13之原告及被告陳尤鏘按原應有部分比例維持共
    有（即原告分別共有7/13、被告陳尤鏘分別共有6/13）。
  ⑥其中使用編號000 ⑸、面積90㎡（即備註Ｆ）分給附表一編
    號12之被告詹培妙單獨所有（1/1 ）。
  ⑵又Ｂ方案與原告的方案差別在於沒有留設道路維持共有及將
    林陳滿麗等3 人分得的部分與中國砂輪公司分在一起，因林
    心正是中國砂輪公司前任董事長，現任董事長是其子林伯全
    ，所以分在隔壁可以更有效利用土地，且原告分得部分有其
    祖墳位於其上，陳尤進分得部分也是其祖墳座落的位置。另
    中國砂輪公司在Ｂ方案使用編號000 土地上已經有為部分的
    開發，當初開發時雖係未經全體共有人同意，然後來有支付
    租金給其他共有人，只有陳尤進沒有拿取租金。又上開已開
    墾部分係作為停車場使用，既無要求其他共有人分擔該部分
    開墾費用，自無價值找補問題（三方案均無）。另系爭土地
    目前的使用現況於系爭前案判決前到現在狀況都一樣，沒有
    改變。此外，因為中國砂輪公司一直都有讓其餘被告進去掃
    墓，以後也會繼續同意，故沒有另留設道路維持共有必要，
    且000 地號要連接到公路中間需經過許多土地，單純留設原
    告所稱之道路位置，並沒有辦法達到對外連接的目的，故應
    無必要，不同意留設道路維持共有。
  ㈣被告陳尤鏘部分：意見均同原告所述，並同意與原告維持共
    有。
  ㈤被告詹培妙部分：未於言詞辯論期日到場，亦未提出書狀作
    何聲明或陳述。
三、得心證理由：
  ㈠按各共有人，除法令另有規定外，得隨時請求分割共有物。
    但因物之使用目的不能分割或契約訂有不分割之期限者，不
    在此限，民法第823 條第1 項定有明文。本件原告為系爭土
    地之共有人，有其提出之系爭土地登記簿謄本在卷可證（見
    本院卷五第291 頁）。而系爭土地之使用分區為「保護區」
    （見本院卷三第91頁），依其使用目的亦無不能分割之情事
    ，且為共有人之兩造間復無不分割之特約，則兩造既無法協
    議分割，原告請求裁判分割系爭土地，即屬於法有據，應予
    准許。
  ㈡次按分割之方法不能協議決定，或於協議決定後因消滅時效
    完成經共有人拒絕履行者，法院得因任何共有人之請求，命
    為下列之分配：一以原物分配於各共有人。但各共有人均受
    原物之分配顯有困難者，得將原物分配於部分共有人。二原
    物分配顯有困難時，得變賣共有物，以價金分配於各共有人
    ；或以原物之一部分分配於各共有人，他部分變賣，以價金
    分配於各共有人。以原物為分配時，如共有人中有未受分配
    ，或不能按其應有部分受分配者，得以金錢補償之。以原物
    為分配時，因共有人之利益或其他必要情形，得就共有物之
    一部分仍維持共有。民法第824 條第2 項、第3 項、第4 項
    亦分別定有明文。又按定共有物分割之方法，固可由法院自
    由裁量，但仍應斟酌各共有人之意願、共有物之性質、價格
    、分割前之使用狀態、經濟效用、分得部分之利用價值及全
    體共有人之利益等有關情狀，定一適當公平之方法以為分割
    。再分割共有物，以消滅共有關係為目的，法院裁判分割共
    有物土地時，除因該土地內部分土地之使用目的不能分割（
    如為道路）或部分共有人仍願維持其共有關係，應就該部分
    土地不予分割或准該部分共有人成立新共有關係外，應將土
    地分配於各共有人單獨所有（最高法院96年度台上字第108
    號判決意旨參照）。經查：
  ⑴關於系爭土地之分割，有無土地法第31條最小面積限制，或
    農業發展條例（下稱農發條例）第16條關於不得分割限制規
    定之適用乙節，業經本院依職權向新北市樹林地政事務所（
    下稱樹林地政事務所）函詢，並據樹林地政事務所回覆稱：
    系爭土地屬都市土地，非屬農發條例第3 條所定義之耕地，
    無土地法第31條規定最小面積單位之分割限制，亦無農發條
    例第16條規定之分割限制等語綦詳，有樹林地政事務所108
    年10月8 日新北樹地測字第1085483432號函在卷可稽（見本
    院卷三第93頁）。另系爭土地亦非屬法定空地，無涉建築基
    地法定空地分割之相關限制乙節，亦經新北市政府工務局於
    108 年10月18日以新北工建字第1091906566號函覆在卷（見
    本院卷三第109 頁）。堪認原告訴請分割，尚與農發條例規
    定無違，且無土地法第31條、建築基地法定空地分割辦法第
    3 條規定之適用。又系爭土地前曾經訴請法院以系爭前案裁
    判分割，且目前之使用現況於系爭前案判決後迄今均相同，
    並未改變之事實，業經中國砂輪公司陳明在卷，並為其餘共
    有人所未爭執（見本院卷三第251 頁），堪以採信。而系爭
    土地面積為6,501 平方公尺，其左側部分即緊臨同段782 、
    000-1 地號土地部分業經中國砂輪公司（鏟平）鋪設水泥，
    目前當停車場及道路使用，其餘部分均為山坡地，雜草叢生
    ，並有陳尤進、陳尤鏘、陳尤榮所稱之「陳姓祖墳」、「尤
    姓祖墳」各1 座，且經系爭前案先後兩次前往現場勘驗屬實
    ，囑託樹林地政事務所將該2 座墳墓測量明確，製有勘驗筆
    錄、土地複丈成果圖表及現場照片等件為憑乙節，有系爭前
    案判決在卷可稽（見本院卷一第153 至168 頁），復經本院
    於108 年11月25日審理時，再次與兩造確認系爭土地上確實
    有陳尤進所稱之「祖墳」及陳尤鏘、陳尤榮所稱之「祖墳」
    各一坐落無誤（見本院卷三第250 頁），且本件除詹培妙外
    ，其餘兩造均表示應以原物分割系爭土地，以及原告與陳尤
    鏘表示希望分得其祖墳坐落部分並維持共有，王添喜等8 人
    均表示願分得同一筆土地並維持共有，陳定宏等4 人表示希
    望分得其祖墳所在部分，中國砂輪公司希望分得該公司已出
    資開發部分，並與林陳滿麗等3 人所分得部分相鄰，故本件
    斟酌當事人意願及共有物之使用情形，自應以原物分割系爭
    土地為允當，並依渠等意願，由原告與陳尤鏘繼續維持共有
    （見本院卷三第249 頁），由王添喜等8 人繼續維持共有（
    見本院卷三第249 至250 頁）。
  ⑵茲就兩造主張之分割方案，何者最為適當說明如下：原告、
    陳尤鏘、陳定宏等4 人主張之Ｃ方案、王添喜等8 人主張Ａ
    方案，及中國砂輪公司、林陳滿麗等3 人主張之Ｂ方案部分
    ：
  ①Ｃ方案雖主張應留設使用編號000 ⑵面積549 ㎡（備註Ｃ）
    部分為道路使用，並由兩造繼續維持共有，但並未證明該部
    分現況即是供道路使用，且除陳尤鏘、陳定宏等4 人外之其
    餘共有人復均否認前述部分現況為道路，而系爭前案及本院
    先後至現場履勘時，又均係經由中國砂輪公司廠區始能進入
    系爭土地，未見有原告前揭所指所謂現況為道路者，參以除
    陳尤鏘、陳定宏等4 人外之其餘共有人亦皆不同意就此部分
    繼續維持共有，故已難認Ｃ方案為適當。況Ｃ方案又將使用
    編號000 ⑸面積248 ㎡（備註Ｆ）部分分予林陳滿麗等3 人
    ，與中國砂輪公司分得部分即使用編號000 面積2,316 ㎡（
    備註Ａ）部分未毗鄰，除違反中國砂輪公司與林陳滿麗等3
    人所表示之意願外，並無法兼顧渠等間因關係密切，所分得
    之土地日後應得相互共同利用，以發揮最大經濟效益之目的
    ，亦顯非妥適，非屬適當之分割方法，堪以認定。至原告、
    陳尤鏘、陳定宏等人於本件裁判分割後所分得之土地，倘確
    無法與公路為適宜之聯絡，致不能為通常使用時（按中國砂
    輪公司於本件訴訟中業已承諾會繼續同意其餘共有人經由該
    公司大門進入等語，見本院卷三第340 頁），仍得依民法第
    789 條袋地通行權規定主張其權利，並不因分得該部分土地
    而影響其權益，附此敘明。
  ②Ａ方案雖主張使用編號000 面積2,528 ㎡（備註Ａ）部分，
    分給中國砂輪公司，因左邊000 之1 等土地是屬中國砂輪公
    司所有，可一併利用（下稱前者）；使用編號000 ⑴面積2,
    167 ㎡（備註Ｂ）分予王添喜等8 人維持共有，因000 之2
    、000 之2 等土地是渠等所有，可供一併使用（下稱後者）
    云云。然上述情形之考量，若採取Ｂ方案為本件分割方法，
    顯然同樣可予兼顧（蓋Ｂ方案就後者亦未完全分離致無法整
    體開發利用）。但若採取Ａ方案為本件分割方法，就分割後
    各該土地之形狀觀之，顯然Ａ方案乃較為不妥，即將造成使
    用編號000 面積2,528 ㎡（備註Ａ）部分呈現不規則狀（有
    部分過於狹隘不利使用），對於中國砂輪公司產生不利益。
    況中國砂輪公司就000 之2 、000 之2 等土地復同是共有人
    （見本院卷三第253 頁），更可徵Ａ方案所持理由並非可採
    ，其亦非適當之分割方法甚明。
  ③Ｂ方案當為本件最為可採之分割方法，理由除上述外，另補
    充如下：如Ｂ方案使用編號000 面積2,528 ㎡（備註Ａ）部
    分左側之新北市○○區○○段00000 地號、000-5 地號、00
    0 地號、000 地號等土地，分別為被告中國砂輪公司所有或
    共有乙情，有中國砂輪公司製作之一覽表可稽（見本院卷三
    第253 頁），並為其餘當事人所未爭執，且系爭土地下方即
    為中國砂輪公司工廠之所在，本院前往現場履勘時亦係經由
    中國砂輪公司廠區始能進入系爭土地，參以Ｂ方案使用編號
    000 面積2,528 ㎡（備註Ａ）部分之其中大面積範圍目前已
    經中國砂輪公司鏟平鋪設水泥（見本院卷四第295 頁），當
    停車場及道路使用（見本院卷四第247 至254 頁之勘驗筆錄
    所載），則依此使用狀況及系爭土地與中國砂輪公司其他土
    地相鄰情形，本件將Ｂ方案使用編號000 面積2,528 ㎡（備
    註Ａ）部分分配予中國砂輪公司，當能發揮系爭土地之最大
    經濟效用。故本院斟酌上情，並參酌各該當事人間維持共有
    之意願以及是否有祖墳坐落其上暨其位置等情狀，認本件將
    Ｂ方案使用編號000 面積2,528 ㎡（備註Ａ）部分，分配予
    中國砂輪公司單獨所有；將Ｂ方案使用編號000 ⑵面積271
    ㎡（備註Ｃ）部分，分配予林陳滿麗等3 人公同共有；將Ｂ
    方案使用編號000 ⑴面積2,167 ㎡（備註Ｂ）部分，分配予
    王添喜等8 人維持共有；將Ｂ方案使用編號000 ⑶面積271
    ㎡（備註Ｄ）部分，分配予陳定宏等4 人公同共有；將Ｂ方
    案使用編號000 ⑷面積1,174 ㎡（備註Ｅ）部分，分配予原
    告及陳尤鏘維持共有；將Ｂ方案使用編號000 ⑸面積90㎡（
    備註F ）部分，分配予詹培妙單獨所有，即Ｂ方案為本件最
    為可參採之分割方法（如附表三）。
  ⑶原告復主張本件如採行Ｂ方案，應有價差找補問題，而參酌
    最高法院57年度台上字第2117號裁判意旨：「法院裁判分割
    共有物，除應斟酌各共有人之利害關係，及共有物之性質外
    ，尚應斟酌共有物之價格，倘共有人中有不能按其應有部分
    受分配，或所受分配之不動產，其價格不相當時，法院非不
    得命以金錢補償之。」所載，系爭土地之現況情形既有業經
    開發部分與未經開發部分等之不同，即難謂所受分配之不動
    產其價格係屬相當，自有以金錢補償之必要。又本院依原告
    聲請，將Ｂ方案所受分配情形委請李林國際不動產估價師聯
    合事務所進行市場價值鑑定，經該鑑定機關於109 年11月5
    日以不動產估價報告書為回覆，依其回覆內容可知，如採行
    Ｂ方案之分割結果，其分割後之各宗土地價格如附表二所示
    ，顯然有未能按兩造應有部分比例受其分配之情形，依上說
    明，即應以金錢補償之，詳如附表二備註欄所載。
  ⑷從而，參前所析，本院爰審酌系爭土地之現狀、地上物（指
    祖墳）權利歸屬及所在位置、分割後取得土地整體利用之效
    益、共有人彼此間之意願等情狀，認應以附表三所示之分割
    方案，為兩造共有系爭土地之分割方法，並以附表二備註欄
    所示之金錢補償之，應屬可採。
四、綜上所述，原告依民法第823 條第1 項、第824 條規定，請
    求分割系爭土地為有理由，且本院認系爭土地應分割如附表
    三所示，並以附表二備註欄之金錢補償之，爰判決如主文第
    1 項。又本件事證已臻明確，兩造其餘攻擊或防禦方法及所
    用之證據，經本院斟酌後，認為均不足以影響本判決之結果
    ，爰不逐一論列，附此敘明。
五、末按，因共有物分割之事件涉訟，由敗訴當事人負擔訴訟費
    用顯失公平者，法院得酌量情形，命勝訴之當事人負擔其一
    部，民事訴訟法第80條之1 定有明文。查系爭土地雖因兩造
    無法達成分割協議，原告因而提起訴訟，惟兩造均因系爭土
    地之分割而互蒙其利，故依上開規定，本院認本件訴訟費用
    應由兩造按如主文第2 項所示之比例負擔，始為公平，附此
    敘明。
六、據上論結，本件原告之訴為有理由，依民事訴訟法第78條、
    第85條第1 項後段、第2 項、第80條之1 ，判決如主文。
中    華    民    國   110    年    11    月    1     日
                民事第二庭  法  官  黃若美
以上正本係照原本作成。
如對本判決上訴，須於判決送達後20日內向本院提出上訴狀。如
委任律師提起上訴者，應一併繳納上訴審裁判費。 
中    華    民    國   110    年    11    月    1     日
                            書記官  黃頌棻
 附表一（共有人應有部分或權利範圍比例）
┌──┬──────┬──────┬──────────┐
│編號│  姓    名  │權利範圍    │     備    註       │
├──┼──────┼──────┼──────────┤
│ １ │  陳尤榮    │7/72        │                    │
├──┼──────┼──────┼──────────┤
│2-1 │  陳麗妃    │公同共有1/12│陳金傳於108 年11月21│
├──┼──────┤            │日死亡，其應有部分1/│
│2-2 │  陳長成    │            │12由陳輝煌辦理分割繼│
│    │            │            │承登記；陳輝煌又於11│
│    │            │            │0 年3 月25日死亡，應│
│    │            │            │由陳麗妃、陳長成辦理│
│    │            │            │繼承登記後公同共有。│
├──┼──────┼──────┼──────────┤
│ ３ │中國砂輪公司│28/72       │                    │
├──┼──────┼──────┼──────────┤
│4-1 │林陳滿麗    │公同共有1/24│林心正於109 年7 月9 │
├──┼──────┤            │日死亡，其應有部分1/│
│4-2 │林伯全      │            │24，應由林陳滿麗、林│
├──┼──────┤            │伯全、林伯音辦理繼承│
│4-3 │林伯音      │            │登記後公同共有。    │
├──┼──────┼──────┼──────────┤
│ ５ │王正宏      │2/72        │                    │
├──┼──────┼──────┼──────────┤
│ ６ │王正坤      │2/72        │                    │
├──┼──────┼──────┼──────────┤
│ ７ │王慧茹      │2/72        │                    │
├──┼──────┼──────┼──────────┤
│ ８ │王孜菱      │3/72        │                    │
├──┼──────┼──────┼──────────┤
│ ９ │王孜維      │3/72        │                    │
├──┼──────┼──────┼──────────┤
│  │王添喜      │1/12        │                    │
├──┼──────┼──────┼──────────┤
│11-1│陳定宏      │公同共有1/24│陳尤進於109 年10月24│
├──┼──────┤            │日死亡，其應有部分1/│
│11-2│陳韻淇      │            │24，應由陳定宏、陳韻│
├──┼──────┤            │淇、陳宜莉、陳沛涵辦│
│11-3│陳宜莉      │            │理繼承登記後公同共有│
├──┼──────┤            │。                  │
│11-4│陳沛涵      │            │                    │
├──┼──────┼──────┼──────────┤
│  │詹培妙      │1/72        │詹陳金蘭之繼承人，於│
│    │            │            │109 年12月28日為繼承│
│    │            │            │登記。              │
├──┼──────┼──────┼──────────┤
│  │陳尤鏘      │1/12        │                    │
└──┴──────┴──────┴──────────┘
 附表二（單位新臺幣，元以下四捨五入）
┌──┬────┬────┬────┬──────┬───────┐
│編號│使用編號│鑑定價值│共有人  │應有部分價值│金錢找補差額  │
├──┼────┼────┼────┼──────┼───────┤
│ １ │000     │13,416,7│中國砂輪│11,501,743元│    無        │
│    │        │20元    │公司    │            │              │
├──┼────┼────┼────┼──────┼───────┤
│ ２ │000⑴   │9,011,97│王添喜等│9,858,637元 │846,667元     │
│    │        │0元     │8人     │            │              │
├──┼────┼────┼────┼──────┼───────┤
│ ３ │000⑵   │1,140,91│林陳滿麗│1,232,330元 │91,420元      │
│    │        │0元     │等3人   │            │              │
├──┼────┼────┼────┼──────┼───────┤
│ ４ │000⑶   │983,730 │陳定宏等│1,232,330元 │248,600元     │
│    │        │元      │4人     │            │              │
├──┼────┼────┼────┼──────┼───────┤
│ ５ │000⑷   │4,660,78│原告及陳│5,340,095元 │679,315元     │
│    │        │0元     │尤鏘    │            │              │
├──┼────┼────┼────┼──────┼───────┤
│ ６ │000⑸   │361,800 │詹培妙  │410,777元   │48,977元      │
│    │        │元      │        │            │              │
├──┼────┴────┴────┴──────┴───────┤
│備註│⑴中國砂輪公司應以211,667 元金錢補償陳麗妃、陳長成公同共有│
│    │  ；應以70,556元各金錢補償王正宏、王正坤、王慧茹；應以105,│
│    │  833 元各金錢補償王孜菱、王孜維；應以211,667 元金錢補償王│
│    │  添喜。                                                  │
│    │⑵中國砂輪公司應以91,420元金錢補償林陳滿麗等3人公同共有。 │
│    │⑶中國砂輪公司應以248,600 元金錢補償陳定宏等4 人公同共有。│
│    │⑷中國砂輪公司應以365,785 元金錢補償原告；以313,530 元金錢│
│    │  補償陳尤鏘。                                            │
│    │⑸中國砂輪公司應以48,977元金錢補償詹培妙。                │
└──┴─────────────────────────────┘  
 附表三（即中國砂輪公司主張之分割方法─Ｂ方案）
┌────────────────────────────┐
│一、其中使用編號000 、面積2,528 ㎡（即備註Ａ）分給附表一│
│    編號3 之被告中國砂輪公司單獨所有（1/1）。           │
│二、其中使用編號000 ⑴、面積2,167 ㎡（即備註Ｂ）分給附表│
│    一編號2 、5 至10之被告陳麗妃等人按原應有部分比例維持│
│    共有（即附表一編號2 公同共有1/4 、附表一編號5 至7各 │
│    分別共有1/12、附表一編號8 至9 各分別共有1/8 、附表一│
│    編號10分別共有1/4）。                               │
│三、其中使用編號000 ⑵、面積271 ㎡（即備註Ｃ）分給附表一│
│    編號4之被告林陳滿麗等人公同共有（1/1）。            │
│四、其中使用編號000 ⑶、面積271 ㎡（即備註Ｄ）分給附表一│
│    編號11之被告陳定宏等人公同共有（1/1）。             │
│五、其中使用編號000 ⑷、面積1,174 ㎡（即備註Ｅ）分給附表│
│    一編號1 、13之原告及被告陳尤鏘按原應有部分比例維持共│
│    有（即原告分別共有7/13、陳尤鏘分別共有6/13）。      │
│六、其中使用編號000⑸、面積90㎡（即備註Ｆ）分給附表一編 │
│    號12之被告詹培妙單獨所有（1/1 ）。                  │
└────────────────────────────┘
 附表四（訴訟費用負擔比例）
┌──┬──────┬──────┬──────────┐
│編號│  共有人    │分割前應有部│     備    註       │
│    │            │分比例      │                    │
├──┼──────┼──────┼──────────┤
│ １ │  陳尤榮    │7/72        │                    │
├──┼──────┼──────┼──────────┤
│2-1 │  陳麗妃    │公同共有1/12│由陳麗妃、陳長成連帶│
├──┼──────┤            │負擔。              │
│2-2 │  陳長成    │            │                    │
├──┼──────┼──────┼──────────┤
│ ３ │中國砂輪公司│28/72       │                    │
├──┼──────┼──────┼──────────┤
│4-1 │林陳滿麗    │公同共有1/24│由林陳滿麗、林伯全、│
├──┼──────┤            │林伯音連帶負擔。    │
│4-2 │林伯全      │            │                    │
├──┼──────┤            │                    │
│4-3 │林伯音      │            │                    │
├──┼──────┼──────┼──────────┤
│ ５ │王正宏      │2/72        │                    │
├──┼──────┼──────┼──────────┤
│ ６ │王正坤      │2/72        │                    │
├──┼──────┼──────┼──────────┤
│ ７ │王慧茹      │2/72        │                    │
├──┼──────┼──────┼──────────┤
│ ８ │王孜菱      │3/72        │                    │
├──┼──────┼──────┼──────────┤
│ ９ │王孜維      │3/72        │                    │
├──┼──────┼──────┼──────────┤
│  │王添喜      │1/12        │                    │
├──┼──────┼──────┼──────────┤
│11-1│陳定宏      │公同共有1/24│由陳定宏、陳韻淇、陳│
├──┼──────┤            │宜莉、陳沛涵連帶負擔│
│11-2│陳韻淇      │            │。                  │
├──┼──────┤            │                    │
│11-3│陳宜莉      │            │                    │
├──┼──────┤            │                    │
│11-4│陳沛涵      │            │                    │
├──┼──────┼──────┼──────────┤
│  │詹培妙      │1/72        │                    │
│    │            │            │                    │
│    │            │            │                    │
├──┼──────┼──────┼──────────┤
│  │陳尤鏘      │1/12        │                    │
└──┴──────┴──────┴──────────┘